臺灣高等法院民事裁定
109年度重上字第527號
上  訴  人  李志強  
            李志文    同上
            李莉莉    同上
共      同
訴訟代理人  龍毓梅律師
上列當事人間請求塗銷地上權等事件，上訴人對於中華民國111年8月23日本院109年度重上字第527號判決，提起上訴，本院裁定如下：                                            
    主  文
上訴人應於收受本裁定正本七日內，補繳第二審裁判費新臺幣壹
萬零玖佰伍拾陸元，及第三審裁判費新臺幣壹萬零玖佰伍拾陸元
，逾期即駁回上訴。
    理  由
一、按向第二審或第三審法院上訴，依第77條之13及第77條之14
    規定，加徵裁判費十分之五，民事訴訟法第77條之16第1項
    前段定有明文。而核定訴訟標的之價額以起訴時之交易價額
    為準，無交易價額者以原告就訴訟標的所有之利益為準，民
    事訴訟法第77條之1第1項、第2項定有明文。又以一訴主張
    數項標的者，其價額合併計算之。但所主張之數項標的互相
    競合或應為選擇者，其訴訟標的價額，應依其中價額最高者
    定之，民事訴訟法第77條之2第1項但書定有明文。所謂上訴
    利益，係指上訴人於上訴程序所得受之客觀利益，其計算應
    以上訴聲明範圍內訴訟標的之價額為準（最高法院86年度台
    抗字第602號裁定意旨參照）。另按，關於土地所有先依民
    法第833條之1、第767條第1項中段規定，請求終止地上權並
    塗銷地上權登記，其聲明均因地上權涉訟，依民事訴訟法第
    77條之4規定，應以1年租金15倍為準；倘無租金，則以1年
    所獲可視同租金利益之15倍為準；如1年租金或利益之15倍
    超過地價者，以地價為準。其次，土地所有人併依民法第76
    7條第1項前段規定，請求地上權人拆屋還地，其聲明係請求
    地上權人為一定行為及交付特定物之請求權，依民事訴訟法
    第77條之1第2項、第77條之13規定，其訴訟費用應按原告就
    訴訟標的所有之利益為準，亦即以地上權人之房屋占用原告
    土地之面積乘以土地交易價格以計算其訴訟標的價額。
二、經查：
　㈠被上訴人於第一審起訴：「先位聲明：①上訴人應將如原判
    決附表一之地上權（下稱系爭地上權）登記塗銷。②上訴人
    應將如原判決附圖之建物（下稱系爭建物）拆除，並將前開
    土地騰空返還予被上訴人。③上訴人應自起訴狀繕本送達翌
    日起至返還上開土地之日止，按月給付陳丕哲新臺幣（下同
    ）22,357 元、楊德雄4,471 元、楊武雄8,943元、楊今玲8,
    943元。④願供擔保請准宣告假執行。第一備位聲明：①系爭
    地上權應予終止。②上訴人應將系爭地上權登記塗銷。③上訴
    人應將系爭建物拆除，並將前開土地騰空返還予被上訴人。
    ④上訴人應自系爭地上權終止之日起至返還上開土地日止，
    按月給付陳丕哲22,357 元、楊德雄4,471 元、楊武雄8,943
    元、楊今玲8,943元。⑤願供擔保請准宣告假執行。第二備
    位聲明：①請准就系爭地上權定其存續期間為自判決確定日
    起1年。②前項地上權之年地租應自上訴人收受起訴狀繕本時
    起調整為533,648元。」，第一審判決被上訴人先位聲明敗
    訴，第一備位聲明一部勝訴一部敗訴，勝訴部分為：①系爭
    地上權應予終止；②上訴人應將系爭地上權登記塗銷：③上訴
    人應將系爭建物拆除，並將占用土地騰空返還被上訴人：④
    上訴人應自系爭地上權終止日（即本判決確定日）翌日起至
    返還占用土地之日止，按月各給付陳丕哲7,630元、楊德雄1
    ,526元。上訴人就其敗訴部分提起第二審上訴，復經本院判
    決：「原判決關於命上訴人自地上權終止日（即本判決確
    定日）之翌日起至返還土地之日止，按月給付被上訴人陳丕
    哲逾新臺幣6,104元、按月給付被上訴人楊德雄逾新臺幣1,2
    20元部分，暨訴訟費用之裁判均廢棄。上開廢棄部分，被
    上訴人在第一審之訴駁回。其餘上訴駁回。」，上訴人就
    其敗訴部分不服，再提起第三審上訴。
　㈡上訴人就上開終止地上權、塗銷地上權登記敗訴部分不服，
    其上訴利益依民事訴訟法第77條之4之規定以地上權年租金1
    5倍計算，而系爭地上權依上訴人陳報年租金8,000元（見本
    院卷第306頁、309至313頁、318頁）計算15倍即120,000元
    （8,000元×15倍=120,000元）為其訴訟標的價額。又關於上
    訴人就被訴拆屋還地敗訴部分，其上訴利益按地上權人之房
    屋占用被上訴人土地之面積乘以土地交易價格以計算其訴訟
    標的價額，則以系爭土地起訴時公告現值為每平方公尺188,
    269元（見司調卷第19頁），按系爭建物占用土地面積60.79
    平方公尺計算，其上訴利益應為11,444,873元（188,269元×
    60.79㎡＝11,444,873元，元以下四捨五入），至被上訴人請
    求不當得利部分，不併算其價額。故本件上訴之訴訟標的價
    額為11,564,873元（120,000+11,444,873＝11,564,873），
    應徵第二、三審裁判費各170,724元，惟上訴人於原審及本
    院上訴時，均僅繳交裁判費159,768元，尚短繳裁判費各10,
    956元。茲命上訴人於收受本裁定正本7日內補正，如未依限
    補正，即以裁定駁回其上訴。
三、爰依首開規定裁定如主文。
中　　華　　民　　國　　111 　年　　11　　月　　23　　日
                  民事第十八庭  
                        審判長法  官  管靜怡
                              法  官  林政佑
                              法  官  胡芷瑜
正本係照原本作成。
核定訴訟標的價額部分，如不服裁定得於收受送達後10日內向本
院提出抗告狀，並繳納抗告費新臺幣1千元。
命補繳裁判費部分不得抗告。
中　　華　　民　　國　　111 　年　　11　　月　　24　　日

　　　　　　　　　　　　　    書記官  蕭進忠